---
title: "EDA - Primer Pase"
output:
  html_document:
    df_print: paged
    toc: true
    theme: united
  html_notebook: default
  pdf_document: default
---

```{r, echo = FALSE, message=FALSE, warning=FALSE}

# Libraries

library(readxl)
library(dplyr)
library(ggplot2)
library(visdat)
library(stringr)
library(stringi)
library(skimr)
library(ggstatsplot)

# Read dataset
df_congreso <- read_excel("../data/raw/Congreso.xlsx", sheet = "final")
df_congreso_original <- read_excel("../data/raw/Congreso.xlsx", sheet = "Compilado")

# Convertir baremos a factores
df_congreso <- df_congreso %>%
  select(-baremo_emocional_inteligencia_)

baremo_colnames <- df_congreso %>%
  select(starts_with("baremo")) %>%
  colnames()

df_congreso[baremo_colnames] <- lapply(df_congreso[baremo_colnames], as.factor)


# Convertir graffar a factor

graffar_colnames <- df_congreso %>%
  select(starts_with("graff")) %>%
  colnames()

df_congreso[graffar_colnames] <- lapply(df_congreso[graffar_colnames], as.factor)

# Convertir columnas de percepcion a factor

percibe_colnames <- df_congreso %>%
  select(starts_with("percibe")) %>%
  colnames()

df_congreso[percibe_colnames] <- lapply(df_congreso[percibe_colnames], as.factor)

# Convertir columnas de


misc_colnames_factor <- c(
  "desea_emigrar",
  "nucleo_familiar_venezuela",
  "sexo",
  "estado_civil",
  "periodo",
  "nivel_educativo"
)


df_congreso[misc_colnames_factor] <- lapply(df_congreso[misc_colnames_factor], as.factor)


# Convertir a Numeric

misc_colnames_numeric <- c("ingreso_aproximado_familia_usd", "ingreso_mensual_usd")

df_congreso[misc_colnames_numeric] <- lapply(df_congreso[misc_colnames_numeric], as.numeric)

# Data Wrangling

# Cambiar nombre de columnas a un formato comun
colnames(df_congreso) <- df_congreso %>%
  colnames() %>%
  tolower() %>%
  str_replace_all(" ", "_") %>% # Reemplazar espacios en blanco por underscores
  str_replace_all("\\[|\\]|\\?|\\¿|\\(|\\)|\\,", "") %>% # Eliminar caracteres raros
  stri_trans_general("Latin-ASCII") # Eliminar tildes
```

# Exploración de Datos

## Exploración de datos inicial

### Valores ausentes

Las variables con mayor cantidad de valores ausnetes son `estado_civil` e `ingreso_mensual_usd`. Actualmente no contamos con el baremo de inteligencia emocional, eso por esto que todos lo valores de esta columna se encuentran nulos.

```{r fig.height=7, message=FALSE, warning=FALSE}

# Cantidad de Valores Nulos según columna
df_congreso %>%
  vis_miss() +
  theme(axis.text.x = element_text(angle = 45)) +
  theme(plot.margin = unit(c(2, 3, 1.5, 1.2), "cm"))
```

### Outliers

Variables que se ven más afectadas por outliers:

-   `ingreso_aproximado_familia_usd`
-   `ingreso_mensual_usd`
-   `ansiedad_rasgo`
-   `emociones_adaptativas`
-   `ansiedad_estado`
-   `regulacion_emocional`

```{r}


# Seleccionar variables numericas para encontrar outliers univariados
df_congreso_numeric_vars <- df_congreso %>%
  select_if(is.numeric)


# Explorar que columnas tienen una mayor cantidad de outliers
outliers_univariate <- dlookr::diagnose_outlier(df_congreso)

outliers_univariate <- outliers_univariate %>%
  arrange(desc(outliers_cnt)) %>%
  filter(outliers_cnt > 1)


df_congreso[outliers_univariate$variables] %>%
  summary()
```

#### Outliers por variable:

-   `ingreso_aproximado_familia_usd`: Es la variable más problemática a nivel de Outliers.

    -   Un sujeto ingresó un ingreso familiar de `2.719383e+34`. Se ha eliminado este valor
    -   Método de imputación: Eliminar

```{r}
df_congreso %>%
  dlookr::plot_outlier()
```

```{r}

get_outlier_threshold <- function(dataframe, variable_name) {
  q1 <- quantile(dataframe[[variable_name]], 0.25, names = FALSE, na.rm = TRUE) # Cuartil 1
  q3 <- quantile(dataframe[[variable_name]], 0.75, names = FALSE, na.rm = TRUE) # Cuartil 2

  iqr <- q3 - q1 # Rango Intercuartil

  low_bound_threshold <- q1 - 1.5 * iqr # Threshold para valores muy pequeños
  hi_bound_threshold <- q3 + 1.5 * iqr # Threshold para valores muy grandes


  return(c(low_bound_threshold, hi_bound_threshold))
}


# Detectar los thresholds para outliers
out_ingreso_familiar_thresh <- get_outlier_threshold(df_congreso, "ingreso_aproximado_familia_usd")
out_ingreso_mensual_thresh <- get_outlier_threshold(df_congreso, "ingreso_mensual_usd")

## Verificando que estoy haciendo subset de los valores correctos

# df_congreso %>%
#   filter(ingreso_aproximado_familia_usd > out_ingreso_familiar_thresh[2]) %>%
#   select(ingreso_aproximado_familia_usd)
# 
# df_congreso %>%
#   filter(ingreso_mensual_usd > out_ingreso_mensual_thresh[2]) %>%
#   select(ingreso_mensual_usd) %>%
#   arrange(desc(ingreso_mensual_usd))


# Reeemplazar dichos valores con NA
df_congreso_clean <- df_congreso %>%
  mutate(ingreso_aproximado_familia_usd = ifelse(ingreso_aproximado_familia_usd > out_ingreso_familiar_thresh[2], NA, ingreso_aproximado_familia_usd))

df_congreso_clean <- df_congreso %>%
  mutate(ingreso_mensual_usd = ifelse(ingreso_mensual_usd > out_ingreso_mensual_thresh[2], NA, ingreso_mensual_usd))

df_congreso_clean %>% 
  ggplot(aes(y = ansiedad_estado,
             x = ingreso_mensual_usd)) +
  geom_point()

# cor.test(df_congreso_clean$ansiedad_estado, df_congreso$ingreso_mensual_usd)

```

## Análisis descriptivo univariante
aa
### Ingreso mensual 

```{r}

df_congreso_clean %>% 
  ggplot(aes(x = ingreso_mensual_usd)) +
  geom_histogram()

```



## Supuestos

Ansiedad estado es estadísticamente significativo

```{r message=FALSE, warning=FALSE}
shapiro.test(df_congreso_clean$ansiedad_estado)
```

## Comparación de Medias

### Período

El período únicamente tiene una relación estadísticamente significativa con la `ansiedad_estado` y `regulacion_emocional`. **No** continuaré analizando el `período` como ha sido segmentado en la data recolectada.

```{r}



df_congreso_clean %>%
  ggbetweenstats(x = periodo, y = ansiedad_rasgo)


df_congreso_clean %>%
  ggbetweenstats(x = periodo, y = ansiedad_rasgo, effsize.type = "eta")

df_congreso_clean %>%
  ggbetweenstats(x = periodo, y = ansiedad_estado, effsize.type = "eta")


df_congreso_clean %>%
  ggbetweenstats(x = periodo, y = inteligencia_emocional, effsize.type = "eta")

df_congreso_clean %>%
  ggbetweenstats(x = periodo, y = emociones_adaptativas, effsize.type = "eta")


df_congreso_clean %>%
  ggbetweenstats(x = periodo, y = inteligencia_emocional, effsize.type = "eta")


df_congreso_clean %>%
  ggbetweenstats(x = periodo, y = regulacion_emocional, effsize.type = "eta")

df_congreso_clean %>%
  ggbetweenstats(x = periodo, y = atencion_emocional, effsize.type = "eta")
```

### VI: Variables Baremo VD: Ansiedad

-   `braemo_emociones_adaptativas` tiene `p valor` sumamente bajo y un eta cuadrado parcial fuerte.

    -   Posibles problemas:
    -   Los grupos `baremo_emociones_adaptativas` no están equitativamente distribuidos.

-   Ansiedad estado:

    -   Es lo físico.

-   Ansiedad rasgo:

    -   Personalidad.

-   Emociones adaptativas:

    -   Capacidad para manejar las demandas del entorno. Relación ansiedad rasgo y estado.

-   

```{r message=TRUE, warning=TRUE}

for (element in baremo_colnames[1:5]) {
  print(df_congreso_clean %>%
    ggbetweenstats(
      x = !!element,
      y = ansiedad_estado,
      effsize.type = "eta",
      na.rm = TRUE
    ))
}

df_congreso_clean$baremo_emocional_compresion

aov_ansiedad_emoadapt<- aov(ansiedad_estado ~ baremo_emociones_adaptativas * baremo_emocional_compresion, data = df_congreso_clean) 

aov_ansiedad_emoadapt %>% summary()
aov_ansiedad_emoadapt %>% TukeyHSD()


```

### Estado Civil

No utilizaría esta variable porque hay grupos muy pequeños (e.g. `viudo`) y la única diferencia estadísticamente significativa es entre los niveles `Soltero`y`Casado`. Los participantes solteros tuvieron en promedio mayor ansiedad que los sujetos casados con un 95% de confianza.

```{r}


# Estado civil
df_congreso_clean %>%
  ggbetweenstats(x = estado_civil, y = ansiedad_estado, effsize.type = "eta")


aov_ansiedad_estcivil <- aov(ansiedad_estado ~ estado_civil, data = df_congreso_clean) 

aov_ansiedad_estcivil %>% summary()
aov_ansiedad_estcivil %>% TukeyHSD()
```

### Situación económica percepción

Parece que la percepción sobre la situación económica personal tiene un efecto mediano en el estado de ansiedad.

```{r}
df_congreso_clean %>%
  ggbetweenstats(x = percibe_situacion_economica_personal, y = ansiedad_estado, effsize.type = "eta")


aov_ansiedad_siteconomica <- t.test(ansiedad_estado ~ percibe_situacion_economica_personal, data = df_congreso_clean)

aov_ansiedad_siteconomica
```

### Regresión Lineal

TODO: Hay demasiada multicolinearidad en el modelo.

```{r}


df_congreso_modelling <- df_congreso_clean %>%
  select(
    -nombre,
    -apellido,
    -starts_with("baremo_ansiedad"),
    -ansiedad_rasgo
  )


# lm_ansiedad_all <- lm(ansiedad_estado ~ ., data = df_congreso_modelling)

# car::vif(lm_ansiedad_all)
```

## Posibles insights y Next Steps

### Posibles insights

-   **Emociones adaptativas:**

    -   Mayor puntaje en emociones adaptativas, tienen un mayor grado de ansiedad.

    -   Teoría: Tiene una relación directa. Al tener una mayor regulación emocional porque quizás tienes más conciencia de lo que sucede.

        -   Buscar estudios de África por la relación socio económica con Venezuela
        -   Las capacidades del Yo que tiene el sujeto.

    -   Next steps:

        -   Evaluar a nivel teórico qué tanto le podemos sacar el jugo a esto.
        -   Corroborarlo con Gustavo.

-   **Percepción económica:**

    -   Las personas que perciben de manera positiva su situación económica tienden a tener mayor ansiedad en la época covid.

    -   Next steps:

        -   Incluir la canasta básica u otra heurística como salario miseria. @guille
        -   Evaluar la relación entre estas otras heurísticas con ansiedad estado.

-   **Variable temporal (timestamp):**

    -   Time series analysis.

    -   Next steps:

        -   Incluir el timestamp en la data.

### Next steps 

Decidimos enfocarnos en entender cómo las variables socioeconómicas se relacionan con `ansiedad_estado` en el contexto de pandemia en Venezuela. Es debido a esto que estructuraremos la ponencia de la siguiente manera:

-   **Estructura de la ponencia**

    1.  Distribución de las variables

        1.  EDA Univariado y Bivariado
        2.  Todas las variables relacionadas a ingresos y estatus socioeconomico + `ansiedad_estado`

    2.  Cosas que encontramos estadísticamente significativo

        -   Enfocarnos en esto porque es más relevante a nivel de justificación (relevancia social).

    3.  Entrar en la teoría
