---
title: "EDA - Variables Económicas y Sociodemográficas"
output:
  pdf_document: default
  html_notebook: default
  html_document:
    df_print: paged
    toc: true
    theme: united
---


```{r, echo = FALSE, message=FALSE, warning=FALSE}

# Libraries

library(readxl)
library(dplyr)
library(ggplot2)
library(visdat)
library(stringr)
library(stringi)
library(skimr)
library(ggstatsplot)

# Read dataset
df_congreso <- read_excel("../data/raw/Congreso.xlsx", sheet = "final")
df_congreso_original <- read_excel("../data/raw/Congreso.xlsx", sheet = "Compilado")

# Convertir baremos a factores
df_congreso <- df_congreso %>%
  select(-baremo_emocional_inteligencia_)

baremo_colnames <- df_congreso %>%
  select(starts_with("baremo")) %>%
  colnames()

df_congreso[baremo_colnames] <- lapply(df_congreso[baremo_colnames], as.factor)


# Convertir graffar a factor

graffar_colnames <- df_congreso %>%
  select(starts_with("graff")) %>%
  colnames()

df_congreso[graffar_colnames] <- lapply(df_congreso[graffar_colnames], as.factor)

  # Calcular escala graffar
df_congreso <- df_congreso %>% 
  rowwise() %>% 
  mutate(graff_total = sum(c(graff_condiciones_vivienda, graff_fuente_ingreso_familia, graff_nivel_instruccion_madre, graff_profesion_jefe_familia)))

df_congreso <- df_congreso %>% 
  mutate(graff_estrato = case_when(graff_total >= 4 & graff_total <= 6 ~ 1,
                      graff_total >= 7 & graff_total <= 9 ~ 2,
                      graff_total >= 10 & graff_total <= 12 ~ 3,
                      graff_total >= 13 & graff_total <= 16 ~ 4,
                      graff_total >= 17 ~ 5))

df_congreso$graff_estrato <- 
  factor(df_congreso$graff_estrato, levels = c(1,2,3,4,5), labels = c("estrato_1", "estrato_2", "estrato_3", "estrato_4", "estrato_5"), ordered = TRUE)

# Convertir columnas de percepcion a factor

percibe_colnames <- df_congreso %>%
  select(starts_with("percibe")) %>%
  colnames()

df_congreso[percibe_colnames] <- lapply(df_congreso[percibe_colnames], factor,levels = c(0,1), labels = c("negativa","positiva"))


# Convertir columnas de


misc_colnames_factor <- c(
  "desea_emigrar",
  "nucleo_familiar_venezuela",
  "sexo",
  "estado_civil",
  "periodo",
  "nivel_educativo"
)


df_congreso[misc_colnames_factor] <- lapply(df_congreso[misc_colnames_factor], as.factor)


# Convertir a Numeric

misc_colnames_numeric <- c("ingreso_aproximado_familia_usd", "ingreso_mensual_usd")

df_congreso[misc_colnames_numeric] <- lapply(df_congreso[misc_colnames_numeric], as.numeric)

# Data Wrangling

# Cambiar nombre de columnas a un formato comun
colnames(df_congreso) <- df_congreso %>%
  colnames() %>%
  tolower() %>%
  str_replace_all(" ", "_") %>% # Reemplazar espacios en blanco por underscores
  str_replace_all("\\[|\\]|\\?|\\¿|\\(|\\)|\\,", "") %>% # Eliminar caracteres raros
  stri_trans_general("Latin-ASCII") # Eliminar tildes
```

# Exploración de Datos

## Exploración de datos inicial

### Valores ausentes

Las variables con mayor cantidad de valores ausnetes son `estado_civil` e `ingreso_mensual_usd`. Actualmente no contamos con el baremo de inteligencia emocional, eso por esto que todos lo valores de esta columna se encuentran nulos.

```{r fig.height=7, message=FALSE, warning=FALSE}

# Cantidad de Valores Nulos según columna
df_congreso %>%
  vis_miss() +
  theme(axis.text.x = element_text(angle = 45)) +
  theme(plot.margin = unit(c(2, 3, 1.5, 1.2), "cm"))
```

### Outliers

Variables que se ven más afectadas por outliers:

-   `ingreso_aproximado_familia_usd`
-   `ingreso_mensual_usd`
-   `ansiedad_rasgo`
-   `emociones_adaptativas`
-   `ansiedad_estado`
-   `regulacion_emocional`

```{r}


# Seleccionar variables numericas para encontrar outliers univariados
df_congreso_numeric_vars <- df_congreso %>%
  select_if(is.numeric)


# Explorar que columnas tienen una mayor cantidad de outliers
outliers_univariate <- dlookr::diagnose_outlier(df_congreso)

outliers_univariate <- outliers_univariate %>%
  arrange(desc(outliers_cnt)) %>%
  filter(outliers_cnt > 1)


df_congreso[outliers_univariate$variables] %>%
  summary()
```

#### Outliers por variable:

-   `ingreso_aproximado_familia_usd`: Es la variable más problemática a nivel de Outliers.

    -   Un sujeto ingresó un ingreso familiar de `2.719383e+34`. Se ha eliminado este valor
    -   Método de imputación: Eliminar

```{r}
# df_congreso %>%
#   dlookr::plot_outlier()
```

```{r}

get_outlier_threshold <- function(dataframe, variable_name) {
  q1 <- quantile(dataframe[[variable_name]], 0.25, names = FALSE, na.rm = TRUE) # Cuartil 1
  q3 <- quantile(dataframe[[variable_name]], 0.75, names = FALSE, na.rm = TRUE) # Cuartil 2

  iqr <- q3 - q1 # Rango Intercuartil

  low_bound_threshold <- q1 - 1.5 * iqr # Threshold para valores muy pequeños
  hi_bound_threshold <- q3 + 1.5 * iqr # Threshold para valores muy grandes


  return(c(low_bound_threshold, hi_bound_threshold))
}


# Detectar los thresholds para outliers
out_ingreso_familiar_thresh <- get_outlier_threshold(df_congreso, "ingreso_aproximado_familia_usd")
out_ingreso_mensual_thresh <- get_outlier_threshold(df_congreso, "ingreso_mensual_usd")

## Verificando que estoy haciendo subset de los valores correctos

# df_congreso %>%
#   filter(ingreso_aproximado_familia_usd > out_ingreso_familiar_thresh[2]) %>%
#   select(ingreso_aproximado_familia_usd)
# 
# df_congreso %>%
#   filter(ingreso_mensual_usd > out_ingreso_mensual_thresh[2]) %>%
#   select(ingreso_mensual_usd) %>%
#   arrange(desc(ingreso_mensual_usd))


# Reeemplazar dichos valores con NA
df_congreso_clean <- df_congreso %>%
  mutate(ingreso_aproximado_familia_usd = ifelse(ingreso_aproximado_familia_usd > out_ingreso_familiar_thresh[2], NA, ingreso_aproximado_familia_usd))

df_congreso_clean <- df_congreso_clean %>%
  mutate(ingreso_mensual_usd = ifelse(ingreso_mensual_usd > out_ingreso_mensual_thresh[2], NA, ingreso_mensual_usd))


df_congreso_clean %>% 
  ggplot(aes(y = ansiedad_estado,
             x = ingreso_mensual_usd)) +
  geom_point()



df_congreso_clean %>% 
  ggplot(aes(y = ingreso_aproximado_familia_usd)) +
  geom_boxplot()

# cor.test(df_congreso_clean$ansiedad_estado, df_congreso$ingreso_mensual_usd)

```

## Análisis descriptivo univariante


### Ingreso mensual 

- Hemos considerado a estos outliers como representativos de la población.

```{r}

df_congreso_clean %>% 
  ggplot(aes(y = ingreso_mensual_usd)) +
  geom_boxplot()

df_congreso_clean %>% 
  ggplot(aes(x = ingreso_mensual_usd)) +
  geom_histogram()


```


### Ingreso mensual familiar

- Hemos considerado a estos outliers como representativos de la población.

```{r}

df_congreso_clean %>% 
  ggplot(aes(y = ingreso_aproximado_familia_usd)) +
  geom_boxplot()

df_congreso_clean %>% 
  ggplot(aes(x = ingreso_aproximado_familia_usd)) +
  geom_histogram()

```

### Percepcion economica pais

```{r}

df_congreso_clean %>% 
  ggplot(aes(x = percibe_situacion_economica_actual_pais)) +
  geom_bar()

```

### Percepcion economica personal

```{r}
df_congreso_clean %>% 
  ggplot(aes(x = percibe_situacion_economica_personal)) +
  geom_bar()
```


### Escala Graffar

```{r}
df_congreso_clean %>% 
  ggplot(aes(graff_estrato)) +
  geom_bar()
```


## Descriptivo Bivariado

### Ingreso mensual personal

- No existe una relación estadísticamente significativa entre esta variable y `ansiedad_estado`


```{r}

df_congreso_clean %>% 
  ggplot(aes(x = ingreso_mensual_usd, y = ansiedad_estado)) +
  geom_point()

cor.test(df_congreso_clean$ingreso_mensual_usd, df_congreso_clean$ansiedad_estado)

```
### Ingreso mensual familiar

- No existe una relación estadísticamente significativa entre esta variable y `ansiedad_estado`

```{r}
df_congreso_clean %>% 
  ggplot(aes(x = ingreso_aproximado_familia_usd, y = ansiedad_estado)) +
  geom_point()

cor.test(df_congreso_clean$ingreso_aproximado_familia_usd, df_congreso_clean$ansiedad_estado)

```


### Percepcion economica pais

- No existe una relación estadísticamente significativa entre esta variable y `ansiedad_estado`

```{r}
df_congreso_clean %>% 
  ggplot(aes(x = percibe_situacion_economica_actual_pais, y = ansiedad_estado)) +
  geom_boxplot()

# Chi Square
tbl_siteconpais <- table(df_congreso_clean$baremo_ansiedad_estado, df_congreso_clean$percibe_situacion_economica_actual_pais)
chisq_siteconpais <- chisq.test(tbl_siteconpais)
chisq_siteconpais
DescTools::CramerV(tbl_siteconpais)

# T Test
aov_ansiedad_siteconomica <- t.test(ansiedad_estado ~ percibe_situacion_economica_actual_pais, data = df_congreso_clean)
aov_ansiedad_siteconomica

# T Test graph
df_congreso_clean %>%
  ggbetweenstats(x = percibe_situacion_economica_actual_pais, y = ansiedad_estado, effsize.type = "eta")
```


### Percepcion economica personal

- Relación fuerte y estadísticamente significativa entre `percibe_sutiacion_economica_personal` y `ansiedad_estado`
   - V de cramer = 0.16, chisq p valor = 1.553e-10
   - D de Cohen: 0.3, p valor =  1.54e-9

```{r}

# Boxplot
df_congreso_clean %>% 
  ggplot(aes(x = percibe_situacion_economica_personal, y = ansiedad_estado)) +
  geom_boxplot()

# Chi Square
tbl_stieconpersonal <- table(df_congreso_clean$baremo_ansiedad_estado, df_congreso_clean$percibe_situacion_economica_personal)
chisq_siteconpersonal <- chisq.test(tbl_stieconpersonal)
chisq_siteconpersonal
DescTools::CramerV(tbl_stieconpersonal)

# T Test
aov_ansiedad_siteconomica <- t.test(ansiedad_estado ~ percibe_situacion_economica_personal, data = df_congreso_clean)
aov_ansiedad_siteconomica

# T Test graph
df_congreso_clean %>%
  ggbetweenstats(x = percibe_situacion_economica_personal, y = ansiedad_estado, effsize.type = "eta")

```


### Escala Graffar

- El nivel socioeconomico según la escala graffar no es dependiente con la ansiedad.

```{r}
df_congreso_clean %>% 
  ggplot(aes(x = graff_estrato, y = ansiedad_estado)) +
  geom_boxplot()

df_congreso_clean %>% 
  ggplot(aes(x = graff_total, y = ansiedad_estado)) + 
  geom_point()

# No son dependientes

chisq.test(df_congreso_clean$baremo_ansiedad_estado, df_congreso_clean$graff_estrato)
cor.test(df_congreso_clean$ansiedad_estado, df_congreso_clean$graff_total)
```

## Supuestos

### Normalidad de VD - `ansiedad_estado`

- La VD tiene una distribución normal

```{r}
shapiro.test(df_congreso_clean$ansiedad_estado)

```

