---
title: "Ponencia Asincrónica (Resultados) - Congreso Venezolano de Psicología III"
output:
  html_document:
    df_print: paged
    toc: true
    toc_float: true
    theme: cosmo
    code_folding: hide
  pdf_document: default
---

# Resumen

## Objetivo

La presente investigación tuvo los siguientes objetivos:

1.  Analizar la relación entre los constructos Ansiedad e Inteligencia Emocional.

2.  Comparar el factor Ansiedad Estado de los Caraqueños antes y luego de la implementación medidas de confinamiento a raíz de la pandemia provocada por SARS-CoV-2.

## Método

Alcance correlacional, diseño no experimental de corte transversal. Población correspondió al Área Metropolitana de Caracas, el tipo de muestreo fue no probabilístico por cuotas (género). Se recolectaron 1761 sujetos . 

Se utilizaron los siguientes instrumentos psicológicos: 

-   Constructo: Ansiedad

    -   Instrumento: STAI, validación Caraqueña (Armas y Gomez, 2020).

-   Constructo: Inteligencia Emocional.

    -   Instrumento: TMMS-24, validación Caraqueña (Cárdenas y López, 2020).

## Resultados

-   Correlación de Pearson fuerte y positiva entre el factor Ansiedad Estado y el constructo el factor Emociones Adaptativas (r = 0.75, p-valor = 1.09e-313)

-   Correlación de Pearson moderada entre el factor Emociones Adaptativas y el constructo Inteligencia Emocional (r = 0.35, p-valor =  2.2e-16). 

-   Se utilizó T de Student para comparación de medias. Se encontró una diferencia  estadísticamente significativa del promedio de ansiedad estado antes y después del confinamiento (p-valor = 4.36e-4, D Cohen = 0.17). En otras palabras, antes del confinamiento los sujetos tenían un menor nivel de ansiedad. 

```{r, echo = TRUE, message=FALSE, warning=FALSE}

# Libraries

library(readxl)
library(readr)
library(dplyr)
library(ggplot2)
library(visdat)
library(stringr)
library(stringi)
library(skimr)
library(ggstatsplot)
library(kableExtra)
# Read dataset
df_congreso <- read_excel("../data/raw/Congreso.xlsx", sheet = "final")
df_congreso_original <- read_excel("../data/raw/Congreso.xlsx", sheet = "Compilado")
df_congreso_procesada <- read_csv("../data/interim/data_congreso_procesada.csv")

# Convertir baremos a factores
df_congreso <- df_congreso %>%
  select(-baremo_emocional_inteligencia_)

baremo_colnames <- df_congreso %>%
  select(starts_with("baremo")) %>%
  colnames()

df_congreso[baremo_colnames] <- lapply(df_congreso[baremo_colnames], as.factor)


# Convertir graffar a factor

graffar_colnames <- df_congreso %>%
  select(starts_with("graff")) %>%
  colnames()

df_congreso[graffar_colnames] <- lapply(df_congreso[graffar_colnames], as.factor)

  # Calcular escala graffar
df_congreso <- df_congreso %>% 
  rowwise() %>% 
  mutate(graff_total = sum(c(graff_condiciones_vivienda, graff_fuente_ingreso_familia, graff_nivel_instruccion_madre, graff_profesion_jefe_familia)))

df_congreso <- df_congreso %>% 
  mutate(graff_estrato = case_when(graff_total >= 4 & graff_total <= 6 ~ 1,
                      graff_total >= 7 & graff_total <= 9 ~ 2,
                      graff_total >= 10 & graff_total <= 12 ~ 3,
                      graff_total >= 13 & graff_total <= 16 ~ 4,
                      graff_total >= 17 ~ 5))

df_congreso$graff_estrato <- 
  factor(df_congreso$graff_estrato, levels = c(1,2,3,4,5), labels = c("estrato_1", "estrato_2", "estrato_3", "estrato_4", "estrato_5"), ordered = TRUE)

# Convertir columnas de percepcion a factor

percibe_colnames <- df_congreso %>%
  select(starts_with("percibe")) %>%
  colnames()

df_congreso[percibe_colnames] <- lapply(df_congreso[percibe_colnames], factor,levels = c(0,1), labels = c("negativa","positiva"))


# Convertir el resto de columnas a factor


misc_colnames_factor <- c(
  "desea_emigrar",
  "nucleo_familiar_venezuela",
  "sexo",
  "estado_civil",
  "periodo",
  "nivel_educativo"
)


df_congreso[misc_colnames_factor] <- lapply(df_congreso[misc_colnames_factor], as.factor)


# Convertir ingreso (ONU) a factor

df_congreso_procesada$ingreso <- factor(df_congreso_procesada$ingreso, 
       levels = c(1,2,3),
       labels = c("salario_miseria","salario_minimo_brasil","cubre_canasta_alimentaria"))

# Convertir a Numeric

misc_colnames_numeric <- c("ingreso_aproximado_familia_usd", "ingreso_mensual_usd")

df_congreso[misc_colnames_numeric] <- lapply(df_congreso[misc_colnames_numeric], as.numeric)

# Data Wrangling

# Cambiar nombre de columnas a un formato comun
colnames(df_congreso) <- df_congreso %>%
  colnames() %>%
  tolower() %>%
  str_replace_all(" ", "_") %>% # Reemplazar espacios en blanco por underscores
  str_replace_all("\\[|\\]|\\?|\\¿|\\(|\\)|\\,", "") %>% # Eliminar caracteres raros
  stri_trans_general("Latin-ASCII") # Eliminar tildes
```

# Exploración de Datos

## Exploración de datos inicial

### Valores ausentes

Las variables con mayor cantidad de valores ausentes son `estado_civil` e `ingreso_mensual_usd`. Estas variables no se incluyeron en el análisis de datos. Es importante resaltar que los sujetos **no** fueron eliminados.

```{r echo=TRUE, fig.height=7, message=FALSE, warning=FALSE}

# Cantidad de Valores Nulos según columna
df_congreso %>%
  vis_miss() +
  theme(axis.text.x = element_text(angle = 45)) +
  theme(plot.margin = unit(c(2, 3, 1.5, 1.2), "cm")) + 
  labs(title = "Valores Ausentes")
```

### Outliers

Variables que se ven más afectadas por outliers:\
*La distribución de las siguientes variables **cambian** de manera drástica al excluir los outliers.*

-   `ingreso_aproximado_familia_usd`
-   `emociones_adaptativas`

Variables que no se ven tan afectadas por outliers:\
*La distribución de las siguientes variables **no** cambian de manera drástica al excluir outliers.*

-   `ingreso_mensual_usd`
-   `ansiedad_rasgo`
-   `ansiedad_estado`
-   `regulacion_emocional`

#### Métodos de imputación para variables afectadas por outliers

-   `ingreso_aproximado_familia_usd`: Es la variable más problemática a nivel de Outliers.

    -   Un sujeto ingresó un ingreso familiar de \$`2.719383e+34`. Se ha eliminado este valor. El resto de los outliers fueron incluidos en la muestra porque se consideran que son representativos de la población.

-   `emociones_adaptativas`: Se reemplazaron los valores atípicos con `NA`. Estos valores son omitidos por el resto del presente análisis.

```{r echo=TRUE, fig.height=4, message=FALSE, warning=FALSE}
df_congreso %>%
  dlookr::plot_outlier()
```

```{r echo=TRUE, fig.height=4, message=FALSE, warning=FALSE}

get_outlier_threshold <- function(dataframe, variable_name) {
  q1 <- quantile(dataframe[[variable_name]], 0.25, names = FALSE, na.rm = TRUE) # Cuartil 1
  q3 <- quantile(dataframe[[variable_name]], 0.75, names = FALSE, na.rm = TRUE) # Cuartil 2

  iqr <- q3 - q1 # Rango Intercuartil

  low_bound_threshold <- q1 - 1.5 * iqr # Threshold para valores muy pequeños
  hi_bound_threshold <- q3 + 1.5 * iqr # Threshold para valores muy grandes


  return(c(low_bound_threshold, hi_bound_threshold))
}


# Detectar los thresholds para outliers
out_ingreso_familiar_thresh <- get_outlier_threshold(df_congreso, "ingreso_aproximado_familia_usd")
out_ingreso_mensual_thresh <- get_outlier_threshold(df_congreso, "ingreso_mensual_usd")
out_emociones_adaptativas <- get_outlier_threshold(df_congreso, "emociones_adaptativas")

# Reeemplazar dichos valores con NA

df_congreso_clean <- df_congreso


df_congreso_clean$ingreso_aproximado_familia_usd[df_congreso_clean$ingreso_aproximado_familia_usd > out_ingreso_familiar_thresh[2]] <- NA

df_congreso_clean$ingreso_mensual_usd[df_congreso_clean$ingreso_mensual_usd > out_ingreso_mensual_thresh[2]] <- NA

df_congreso_clean$emociones_adaptativas[df_congreso_clean$emociones_adaptativas > out_emociones_adaptativas[2]] <- NA
df_congreso_clean$emociones_adaptativas[df_congreso_clean$emociones_adaptativas < out_emociones_adaptativas[1]] <- NA


# Chequeando que los v

df_congreso_clean %>% 
  ggplot(aes(y = ingreso_aproximado_familia_usd)) +
  geom_boxplot()



df_congreso_clean %>% 
  ggplot(aes(y = emociones_adaptativas)) +
  geom_boxplot()

```

## Análisis descriptivo univariante

### Ingreso mensual

-   Hemos considerado a estos outliers como representativos de la población.

```{r echo=TRUE, fig.height=4, message=FALSE, warning=FALSE}

df_congreso_clean %>% 
  ggplot(aes(y = ingreso_mensual_usd)) +
  geom_boxplot()

df_congreso_clean %>% 
  ggplot(aes(x = ingreso_mensual_usd, fill = ..count..)) +
  geom_histogram() + 
  labs(title = "Distribución de Ingreso Mensual (USD)") + 
  xlab("Ingreso Mensual (USD)") 



```

### Ingreso mensual familiar

-   Hemos considerado a estos outliers como representativos de la población.

```{r echo=TRUE, fig.height=5, fig.width=8, message=FALSE, warning=FALSE}

# df_congreso_clean %>% 
#   ggplot(aes(y = ingreso_aproximado_familia_usd)) +
#   geom_boxplot()

df_congreso_clean %>% 
  ggplot(aes(x = ingreso_aproximado_familia_usd, fill = ..count..)) +
  geom_histogram() +
  labs(title = "Distribución de Ingreso Mensual Familiar Aproximado (USD)") + 
  xlab("Ingreso Mensual Familiar Aproximado (USD)") 


```

### Percepcion economica pais

```{r echo=TRUE, fig.height=4, fig.width=7, message=FALSE, warning=FALSE}



df_congreso_clean %>% 
  ggplot(aes(x = percibe_situacion_economica_actual_pais, fill = ..count..)) +
  geom_bar() +
  labs(title = "Percepción Situación Económica Actual del País") + 
  xlab("Percepción") +
  theme(legend.position = "none") 


tbl_percibe_sit <- df_congreso_clean$percibe_situacion_economica_actual_pais %>% 
  table() %>% 
  prop.table() * 100

tbl_percibe_sit

```

### Percepcion economica personal

```{r, echo=TRUE, fig.height=4, message=FALSE, warning=FALSE}
df_congreso_clean %>% 
  ggplot(aes(x = percibe_situacion_economica_personal, fill = ..count..)) +
  geom_bar() +
  labs(title = "Percepción situación económica personal") + 
  xlab("Percepción") +
  theme(legend.position = "none") 



```

### Escala Graffar

```{r, echo=TRUE, fig.height=4, message=FALSE, warning=FALSE}
df_congreso_clean %>% 
  ggplot(aes(graff_estrato)) +
  geom_bar()

tbl_estrato <- df_congreso_clean$graff_estrato %>% 
  table() %>% 
  prop.table() * 100

tbl_estrato %>% 
  round(2) %>% 
  kable()

```

### Escala de Miseria ONU

```{r}
df_congreso_procesada %>% 
  ggplot(aes(x = ingreso)) +
  geom_bar()

df_congreso_procesada$ingreso %>% table() %>% prop.table() %>% kable()
```

### Sexo

```{r}
df_congreso_clean %>% 
  na.omit() %>% 
  ggplot(aes(x = sexo, fill = ..count..)) +
  geom_bar() +
  labs(title = "Género de la muestra") + 
  xlab("Género") +
  theme(legend.position = "none") 

table(df_congreso_clean$sexo)

```

### Periodo

```{r}
df_congreso_clean %>% 
  ggplot(aes(x = periodo, fill = ..count..)) +
  geom_bar() +
  labs(title = "Cantidad de sujetos por Período") + 
  xlab("Género") +
  theme(legend.position = "none") 

df_congreso$periodo %>% 
  table() %>% 
  prop.table() %>% 
  kable()
```

### Estado Civil

```{r}
prop.table(table(df_congreso_clean$estado_civil)) * 100 
```

### Nivel Educativo

```{r}
prop.table(table(df_congreso_clean$nivel_educativo)) %>% kable()
```

## Descriptivo Bivariado

### Variables socio demograficas

#### Ingreso mensual personal

-   No existe una relación estadísticamente significativa entre esta variable y `ansiedad_estado`

```{r, echo=TRUE, fig.height=4, message=FALSE, warning=FALSE}

df_congreso_clean %>% 
  ggplot(aes(x = ingreso_mensual_usd, y = ansiedad_estado)) +
  geom_point()

cor.test(df_congreso_clean$ingreso_mensual_usd, df_congreso_clean$ansiedad_estado)

```

#### Ingreso mensual familiar

-   No existe una relación estadísticamente significativa entre esta variable y `ansiedad_estado`

```{r, echo=TRUE, fig.height=4, message=FALSE, warning=FALSE}
df_congreso_clean %>% 
  ggplot(aes(x = ingreso_aproximado_familia_usd, y = ansiedad_estado)) +
  geom_point()

cor.test(df_congreso_clean$ingreso_aproximado_familia_usd, df_congreso_clean$ansiedad_estado)

```

#### Percepcion economica pais

-   No existe una relación estadísticamente significativa entre esta variable y `ansiedad_estado`

```{r, echo=TRUE, fig.height=4, message=FALSE, warning=FALSE}
df_congreso_clean %>% 
  ggplot(aes(x = percibe_situacion_economica_actual_pais, y = ansiedad_estado)) +
  geom_boxplot()

# Chi Square
tbl_siteconpais <- table(df_congreso_clean$baremo_ansiedad_estado, df_congreso_clean$percibe_situacion_economica_actual_pais)
chisq_siteconpais <- chisq.test(tbl_siteconpais)
chisq_siteconpais
DescTools::CramerV(tbl_siteconpais)

# T Test
aov_ansiedad_siteconomica <- t.test(ansiedad_estado ~ percibe_situacion_economica_actual_pais, data = df_congreso_clean)
aov_ansiedad_siteconomica

# T Test graph
df_congreso_clean %>%
  ggbetweenstats(x = percibe_situacion_economica_actual_pais, y = ansiedad_estado, effsize.type = "eta")
```

#### Percepcion economica personal

-   Relación fuerte y estadísticamente significativa entre `percibe_sutiacion_economica_personal` y `ansiedad_estado`

    -   V de cramer = 0.16, chisq p valor = 1.553e-10
    -   D de Cohen: 0.3, p valor = 1.54e-9

```{r, echo=TRUE, fig.height=4, message=FALSE, warning=FALSE}

# Boxplot
df_congreso_clean %>% 
  ggplot(aes(x = percibe_situacion_economica_personal, y = ansiedad_estado)) +
  geom_boxplot()

# Chi Square
tbl_stieconpersonal <- table(df_congreso_clean$baremo_ansiedad_estado, df_congreso_clean$percibe_situacion_economica_personal)
chisq_siteconpersonal <- chisq.test(tbl_stieconpersonal)
chisq_siteconpersonal
DescTools::CramerV(tbl_stieconpersonal)

# T Test
aov_ansiedad_siteconomica <- t.test(ansiedad_estado ~ percibe_situacion_economica_personal, data = df_congreso_clean)
aov_ansiedad_siteconomica

# T Test graph
df_congreso_clean %>%
  ggbetweenstats(x = percibe_situacion_economica_personal, y = ansiedad_estado, effsize.type = "eta")

```

#### Escala Graffar

-   El nivel socioeconomico según la escala graffar no es dependiente con la ansiedad.

```{r, echo=TRUE, fig.height=4, message=FALSE, warning=FALSE}
df_congreso_clean %>% 
  ggplot(aes(x = graff_estrato, y = ansiedad_estado)) +
  geom_boxplot()

df_congreso_clean %>% 
  ggplot(aes(x = graff_total, y = ansiedad_estado)) + 
  geom_point()

# No son dependientes

chisq.test(df_congreso_clean$baremo_ansiedad_estado, df_congreso_clean$graff_estrato)
cor.test(df_congreso_clean$ansiedad_estado, df_congreso_clean$graff_total)
```

#### Periodo - Objetivo 2

```{r}
df_congreso_clean %>%
  ggbetweenstats(x = periodo, y = ansiedad_estado, effsize.type = "eta")

df_congreso_clean %>% 
  transmute(ansiedad_estado - ansiedad_rasgo)
```

### Correlación entre Variables psicológicas: Objetivo 1

**Correlaciones notables:**

-   `ansiedad_estado` y `emociones_adaptativas`

-   `inteligencia_emocional` y `emociones_adaptativas`

```{r}

df_congreso_clean %>% 
  select(ansiedad_estado,ansiedad_rasgo, emociones_adaptativas, inteligencia_emocional, regulacion_emocional, comprension_emocional, atencion_emocional) %>% 
  na.omit() %>% # Omitir valores ausentes
  cor(method = "pearson")

cor.test(df_congreso_clean$ansiedad_estado, df_congreso_clean$emociones_adaptativas)
cor.test(df_congreso_clean$inteligencia_emocional, df_congreso_clean$emociones_adaptativas)


```

```{r}

df_congreso_clean %>% 
  select(ansiedad_estado,ansiedad_rasgo, emociones_adaptativas, inteligencia_emocional, regulacion_emocional, comprension_emocional, atencion_emocional) %>% cor(method = "spearman")


ggstatsplot::ggscatterstats(data = df_congreso_clean, 
                            x = ansiedad_estado,
                            y = emociones_adaptativas, 
                            type = "r")

ggstatsplot::ggscatterstats(data = df_congreso_clean, 
                            x = emociones_adaptativas,
                            y = inteligencia_emocional, 
                            type = "r")
```

## Supuestos

### Normalidad de variables

-   Normalidad de variables con correlación moderada o alta correlación

```{r echo=TRUE, fig.height=4, message=FALSE, warning=FALSE}
shapiro.test(df_congreso_clean$ansiedad_estado)
shapiro.test(df_congreso_clean$emociones_adaptativas)
shapiro.test(df_congreso_clean$inteligencia_emocional)


```
