---
title: "EDA - Primer Pase"
output:
  pdf_document: default
  html_notebook: default
---

```{r, echo = FALSE, message=FALSE, warning=FALSE}

# Libraries

library(readxl)
library(dplyr)
library(ggplot2)
library(visdat)
library(stringr)
library(stringi)
library(skimr)
library(ggstatsplot)

# Read dataset
df_congreso <- read_excel("../data/raw/Congreso.xlsx", sheet = "final")
df_congreso_original <- read_excel("../data/raw/Congreso.xlsx", sheet = "Compilado")

# Convertir baremos a factores
df_congreso <- df_congreso %>%
  select(-baremo_emocional_inteligencia_)

baremo_colnames <- df_congreso %>%
  select(starts_with("baremo")) %>%
  colnames()

df_congreso[baremo_colnames] <- lapply(df_congreso[baremo_colnames], as.factor)


# Convertir graffar a factor

graffar_colnames <- df_congreso %>%
  select(starts_with("graff")) %>%
  colnames()

df_congreso[graffar_colnames] <- lapply(df_congreso[graffar_colnames], as.factor)

# Convertir columnas de percepcion a factor

percibe_colnames <- df_congreso %>%
  select(starts_with("percibe")) %>%
  colnames()

df_congreso[percibe_colnames] <- lapply(df_congreso[percibe_colnames], as.factor)

# Convertir columnas de


misc_colnames_factor <- c(
  "desea_emigrar",
  "nucleo_familiar_venezuela",
  "sexo",
  "estado_civil",
  "periodo",
  "nivel_educativo"
)


df_congreso[misc_colnames_factor] <- lapply(df_congreso[misc_colnames_factor], as.factor)


# Convertir a Numeric

misc_colnames_numeric <- c("ingreso_aproximado_familia_usd", "ingreso_mensual_usd")

df_congreso[misc_colnames_numeric] <- lapply(df_congreso[misc_colnames_numeric], as.numeric)

# Data Wrangling

# Cambiar nombre de columnas a un formato comun
colnames(df_congreso) <- df_congreso %>%
  colnames() %>%
  tolower() %>%
  str_replace_all(" ", "_") %>% # Reemplazar espacios en blanco por underscores
  str_replace_all("\\[|\\]|\\?|\\¿|\\(|\\)|\\,", "") %>% # Eliminar caracteres raros
  stri_trans_general("Latin-ASCII") # Eliminar tildes
```

# Exploración de Datos

## Exploración de datos inicial

### Valores ausentes

Las variables con mayor cantidad de valores ausnetes son `estado_civil` e `ingreso_mensual_usd`. Actualmente no contamos con el baremo de inteligencia emocional, eso por esto que todos lo valores de esta columna se encuentran nulos.

```{r fig.height=7, message=FALSE, warning=FALSE}

# Cantidad de Valores Nulos según columna
df_congreso %>%
  vis_miss() +
  theme(axis.text.x = element_text(angle = 45)) +
  theme(plot.margin = unit(c(2, 3, 1.5, 1.2), "cm"))
```

### Outliers

Variables que se ven más afectadas por outliers:

- `ingreso_aproximado_familia_usd`
- `ingreso_mensual_usd`
- `ansiedad_rasgo`
- `emociones_adaptativas`
- `ansiedad_estado`
- `regulacion_emocional`

```{r}


# Seleccionar variables numericas para encontrar outliers univariados
df_congreso_numeric_vars <- df_congreso %>%
  select_if(is.numeric)


# Explorar que columnas tienen una mayor cantidad de outliers
outliers_univariate <- dlookr::diagnose_outlier(df_congreso)

outliers_univariate <- outliers_univariate %>%
  arrange(desc(outliers_cnt)) %>%
  filter(outliers_cnt > 1)


df_congreso[outliers_univariate$variables] %>%
  summary()
```

#### Outliers por variable:

- `ingreso_aproximado_familia_usd`: Es la variable más problemática a nivel de Outliers.
  - Un sujeto ingresó un ingreso familiar de `2.719383e+34`. Se ha eliminado este valor
  - Método de imputación: Eliminar  

```{r}
df_congreso %>%
  dlookr::plot_outlier()
```


```{r}

get_outlier_threshold <- function(dataframe, variable_name) {
  q1 <- quantile(dataframe[[variable_name]], 0.25, names = FALSE, na.rm = TRUE) # Cuartil 1
  q3 <- quantile(dataframe[[variable_name]], 0.75, names = FALSE, na.rm = TRUE) # Cuartil 2

  iqr <- q3 - q1 # Rango Intercuartil

  low_bound_threshold <- q1 - 1.5 * iqr # Threshold para valores muy pequeños
  hi_bound_threshold <- q3 + 1.5 * iqr # Threshold para valores muy grandes


  return(c(low_bound_threshold, hi_bound_threshold))
}


# Detectar los thresholds para outliers
out_ingreso_familiar_thresh <- get_outlier_threshold(df_congreso, "ingreso_aproximado_familia_usd")
out_ingreso_mensual_thresh <- get_outlier_threshold(df_congreso, "ingreso_mensual_usd")


df_congreso %>%
  filter(ingreso_aproximado_familia_usd > out_ingreso_familiar_thresh[2]) %>%
  select(ingreso_aproximado_familia_usd)

df_congreso %>%
  filter(ingreso_mensual_usd > out_ingreso_mensual_thresh[2]) %>%
  select(ingreso_mensual_usd) %>%
  arrange(desc(ingreso_mensual_usd))


# Reeemplazar dichos valores con NA
df_congreso_clean <- df_congreso %>%
  mutate(ingreso_aproximado_familia_usd = ifelse(ingreso_aproximado_familia_usd > out_ingreso_familiar_thresh[2], NA, ingreso_aproximado_familia_usd))

df_congreso_clean <- df_congreso %>%
  mutate(ingreso_aproximado_familia_usd = ifelse(ingreso_mensual_usd > out_ingreso_mensual_thresh[2], NA, ingreso_mensual_usd))
```

## Análisis descriptivo univariante

### Período

```{r}

```


### Ansiedad

```{r}

```


## Supuestos

Ansiedad estado es estadísticamente significativo 

```{r}
shapiro.test(df_congreso_clean$ansiedad_estado)
```


## Comparación de Medias

### Período

El período únicamente tiene una relación estadísticamente significativa con la `ansiedad_estado` y `regulacion_emocional`

```{r}



df_congreso_clean %>%
  ggbetweenstats(x = periodo, y = ansiedad_rasgo)


df_congreso_clean %>%
  ggbetweenstats(x = periodo, y = ansiedad_rasgo, effsize.type = "eta")

df_congreso_clean %>%
  ggbetweenstats(x = periodo, y = ansiedad_estado, effsize.type = "eta")


df_congreso_clean %>%
  ggbetweenstats(x = periodo, y = inteligencia_emocional, effsize.type = "eta")

df_congreso_clean %>%
  ggbetweenstats(x = periodo, y = emociones_adaptativas, effsize.type = "eta")


df_congreso_clean %>%
  ggbetweenstats(x = periodo, y = inteligencia_emocional, effsize.type = "eta")


df_congreso_clean %>%
  ggbetweenstats(x = periodo, y = regulacion_emocional, effsize.type = "eta")

df_congreso_clean %>%
  ggbetweenstats(x = periodo, y = atencion_emocional, effsize.type = "eta")
```


### VI: Variables Baremo VD: Ansiedad 

- `braemo_emociones_adaptativas` tiene p valor sumamente bajo y un eta cuadrado parcial fuerte.
   - Posibles problemas: 
    - Los grupos `baremo_emociones_adaptativas` no están equitativamente distribuidos.
    -
   
   
```{r}

for (element in baremo_colnames) {
  print(df_congreso_clean %>%
    ggbetweenstats(
      x = !!element,
      y = ansiedad_estado,
      effsize.type = "eta",
      na.rm = TRUE
    ))
}
```

### Estado Civil

```{r}


# Estado civil
shapiro.test(df_congreso_clean$ansiedad_estado)

df_congreso_clean %>%
  ggbetweenstats(x = estado_civil, y = ansiedad_estado, effsize.type = "eta")


aov(ansiedad_estado ~ estado_civil, data = df_congreso_clean) %>% TukeyHSD()
```

### Situación económica percepción

Parece que la percepción sobre la situación económica personal tiene un efecto mediano en el estado de ansiedad.

```{r}
df_congreso_clean %>%
  ggbetweenstats(x = percibe_situacion_economica_personal, y = ansiedad_estado, effsize.type = "eta")


aov_ansiedad_siteconomica <- t.test(ansiedad_estado ~ percibe_situacion_economica_personal, data = df_congreso_clean)
aov_ansiedad_siteconomica

aov_ansiedad_siteconomica %>% summary()
aov_ansiedad_siteconomica %>% TukeyHSD()
```
### Regresión Lineal 

TODO: Hay demasiada multicolinearidad en el modelo.

```{r}


df_congreso_modelling <- df_congreso_clean %>%
  select(
    -nombre,
    -apellido,
    -starts_with("baremo_ansiedad"),
    -ansiedad_rasgo
  )

df_congreso_modelling %>% cor()

lm_ansiedad_all <- lm(ansiedad_estado ~ ., data = df_congreso_modelling)

car::vif(lm_ansiedad_all)
```
